臺灣高雄地方法院交通事件裁定　　　　 94年度交聲字第138號
原處分機關　高雄市政府
異　議　人
即受處分人　甲○○　男　30歲.
上列受處分人因聲明異議案件，對於高雄市政府93年5月5日所為
之處分（原處分案號：高市府交裁字第裁32BX0000000 號），聲
明異議，本院裁定如下：
    主  文
異議駁回。
    理  由
一、異議意旨略以：異議人即受處分人甲○○所有之車牌號碼YP
    F ─088 號輕型機車，於民國92年11月24日10時39分許經警
    掣單舉發在禁止臨時停車處所臨時停車，嗣經高雄市政府以
    高市府交裁字第裁32BX0000000 裁處略以：(一)罰鍰新臺幣（
    下同）一千二百元，罰鍰限於93年6 月4 日前繳納；(二)上開
    罰鍰不繳納：(1)自93年6 月5 日起易處吊扣駕駛執照2 月，
    並限於93年6 月19日繳送；(2)93年6 月19日起未繳送駕駛執
    照者，自93年6 月20日起易處吊銷，並逕行註銷駕駛執照。
    (3)駕駛執照吊銷後，自93年6 月20日起一年內不得重新考領
    駕駛執照。該處分書固於93年5 月7 日送達異議人，惟高雄
    市政府以一次裁決書之送達，作成前述4 個行政處分，顯非
    適法，應認前開(二)(1)(2)(3)行政處分尚未合法送達異議人，爰
    依法聲明異議，請求撤銷原處分云云。
二、按受處分人不服道路交通管理處罰條例第8 條所定主管機關
    所為之處罰者，得於接到裁決書之翌日起20日內，向管轄地
    方法院聲明異議；聲明異議，應以司法狀紙，敘述異議之理
    由，提出於原處分機關為之，道路交通管理處罰條例第87條
    第1 項、道路交通案件處理辦法第13條前段分別定有明文。
    次按，依道路交通管理處罰條例第87條規定向管轄法院聲明
    異議之期間，自裁決送達之翌日起算，並得依法扣除在途期
    間，道路交通案件處理辦法第12條亦有明文。又處理違反道
    路交通管理事件，有關文書送達之程序，依行政程序法之規
    定；送達，於應受送達人之住居所、事務所或營業所為之；
    於應送達處所不獲會晤應受送達人時，得將文書付與有辨別
    事理能力之同居人、受僱人或應送達處所之接收郵件人員，
    違反道路交通管理事件統一裁罰基準及處理細則第五條，行
    政程序法第72條第1 項前段、第73條第1 項分別定有明文。
    再交通法庭認聲明異議不合法律上之程式，且其不合法律上
    之程式無從補正者，應以裁定駁回之，道路交通案件處理辦
    法第18條亦有明文。
三、經查：本件原處分機關所為高市府交裁字第裁32BX0000000
    號違反道路交通管理事件裁決書，係93年5 月6 日所作成，
    又前開裁決書並於93年5 月7 日送達至高雄市鼓山區○○○
    路142 之15號異議人之住所地，並由異議人之同居人即其姐
    李雅雯收受等情，有個人基本資料查詢結果單及掛號郵政收
    件回執各1 份在卷可稽（見本院卷第13頁、第17頁），故上
    開裁決書已於93年5 月7 日發生送達之效力，是異議人倘有
    不服原處分機關裁決者，應於93年5 月27日前聲明異議（末
    日係星期四，並非星期例假日）；又依異議人前開住所位於
    高雄市，而依法院訴訟當事人在途期間標準第4 條第1 項第
    1 款規定，並無扣除在途期間情形，惟本件異議人遲至94年
    3 月21日始提出書狀於高雄市政府交通局交通事件裁決處聲
    明異議，有聲明異議狀上所蓋交通事件裁決處收文戳章可憑
    （見本院卷第4 頁），是本件異議顯已逾20日之異議期間，
    揆諸前揭說明，本件異議顯不合法律上程式，且無從補正，
    應予駁回。
四、異議人另辯以：系爭處分書雖於93年5 月7 日送達異議人，
    惟高雄市政府以一次裁決書之送達，作成4 個行政處分，顯
    非適法，是前開一(二)(1)(2)(3)等三個行政處分尚未合法送達異
    議人乙節。惟查：本案異議人已逾20日之異議期限，已喪失
    聲明異議之權限，業如前述，則系爭處分書是否合法有效，
    即非本院所能審酌。況，監理機關自89年7 月1 日起採用「
    一次裁罰作業」，即當汽車、機車及駕駛人被舉發違反道路
    交通管理事件後，如車主或駕駛未在應到案期限內自動繳納
    罰鍰或到案聽候裁決，處罰機關乃於1 個月內依違反道路交
    通管理事件統一裁罰標準表逕行裁決。如有有效牌照或駕照
    可資易處者，將分階段處罰之內容（罰鍰、吊扣、吊銷及逕
    行註銷）及履行期限，於裁決書中一次敘明並送達受處分人
    ；如無有效牌照、駕照可資易處處罰者，則就原處分或裁定
    確定之罰鍰加倍處分並訂定應繳納之期限，仍無故不繳納者
    ，將移送法院強制執行並註明各履行期限於裁決書送達受處
    分人，以簡化交通違規之裁決程序，該「一次裁決作業程序
    」依道路交通管理處罰條例第65條第1 項第3 款之規定，於
    受處分人罰鍰不繳納時，按其罰鍰數額，易處吊扣汽車牌照
    或駕駛執照；如再不依期限繳送汽車牌照或駕駛執照供吊扣
    ，則吊銷汽車牌照或駕駛執照，上開經處分罰鍰，而行為人
    不繳後之「易處吊扣」、不依期限繳照供吊扣則「吊銷汽車
    牌照或駕駛執照」，均係法律明定之「罰鍰不繳」之當然法
    律效果，不待原處分機關另行作成「易處吊扣、吊銷」之行
    政處分或通知，原處分機關亦無裁量是否易處吊扣、吊銷汽
    車牌照或駕駛執照之權限，至多僅可依法訂定其吊扣期間及
    繳交汽車牌照或駕駛執照期限；而法條既明定罰鍰不繳即有
    易處吊扣、吊銷之後續法律效果，行為人即無因易處吊扣、
    吊銷而遭受額外不可測行政侵害之虞，則原處分機關縱未另
    行通知受處人其駕駛執照遭易處吊扣、吊銷，亦不能指為違
    法，附此敘明。
據上論斷，應依道路交通案件處理辦法第18條，裁定如主文。
中　　華　　民　　國　　94　　年　　4 　　月　　26　　日
                  交通法庭  法  官  洪能超
右正本證明與原本無異。
如不服本裁定，應於裁定送達後5日內，向本院提出抗告狀。
                            書記官  曾小玲
中　　華　　民　　國　　94　　年　　4 　　月　　26　　日
